臺灣高雄地方法院民事裁定
108年度消債更字第272號
聲  請  人  陳淑華  
0000000000000000

0000000000000000

0000000000000000

代  理  人  洪千琪律師
上列當事人因消費者債務清理事件聲請更生，本院裁定如下：
    主  文
聲請人陳淑華自中華民國一百零八年十月十六日下午四時起開始
更生程序。
命司法事務官進行本件更生程序。
    理  由
一、聲請意旨略以：伊無力清償債務，曾於民國108年6月10日向
    本院聲請調解債務清償方案，惟調解不成立。又伊未經法院
    裁定開始清算程序或宣告破產，爰聲請更生等語。
二、按債務人不能清償債務或有不能清償之虞者，得依本條例所
    定更生或清算程序，清理其債務。債務人無擔保或無優先權
    之債務總額未逾新臺幣（下同）12,000,000元者，於法院裁
    定開始清算程序或宣告破產前，得向法院聲請更生。法院開
    始更生程序之裁定，應載明其年、月、日、時，並即時發生
    效力。法院裁定開始更生或清算程序後，得命司法事務官進
    行更生或清算程序，必要時得選任律師、會計師或其他適當
    之自然人或法人一人為監督人或管理人。消費者債務清理條
    例（下稱消債條例）第3條、第42條第1項、第45條第1項及
    第16條第1項分別定有明文。
三、經查：
  ㈠聲請人前於108年6月10日向本院聲請調解債務清償方案，經
    本院108年度司消債調字第282號受理，於同年月26日調解不
    成立，聲請人並於同日以言詞聲請更生等情，業經本院調閱
    上開調解卷宗核閱無訛。
  ㈡次查，聲請人於106年及107年度申報所得均為0元，惟其自陳
    聲請更生前2年內有薪資所得每月約18,000元，名下有繼承
    取得之1房1地，甫由本院以108年度雄簡字第566號判決回復
    登記為聲請人所有（詳如後述），勞工保險投保單位為高雄
    市泥水業職業工會，另有新光人壽保單解約金20,294元（已
    扣除借款本息85,460元）。又聲請人自陳於建築工地從事搬
    運及清潔臨時工，以日薪1,000元或1,200元計，每月工作日
    數約20天，月薪約18,000元至22,000元，未領取社會補助等
    情，此有財產及收入狀況說明書（調解卷第5至6頁）、戶籍
    謄本（調解卷第9頁）、財團法人金融聯合徵信中心前置協
    商專用債權人清冊（調解卷第15至16頁）、財政部高雄國稅
    局106年及107年度綜合所得稅各類所得資料清單及總歸戶財
    產查詢清單（調解卷第11至13頁）、信用報告（調解卷第18
    頁）、收入切結書（調解卷第19頁）、勞工保險被保險人投
    保資料表（調解卷第20頁）、新光人壽保險股份有限公司陳
    報狀（本案卷第9至10頁）、債權人清冊（本案卷第13至15
    頁）、商業保險投保資料查詢結果表（本案卷第23頁）、高
    雄市政府社會局社會福利資訊料查詢表（本案卷第41至43頁
    ）等在卷可參。則在查無聲請人有其他收入來源之情形下，
    佐以其106、107年度均無申報所得紀錄，本院即以其自陳每
    月收入最高22,000元作為核算其現在償債能力之基礎。
  ㈢聲請人名下原有繼承取得高雄市○○區○○段000地號土地（權利
    範圍1/72）及其上同段864建號建物（權利範圍1/6，門牌號
    碼福德一路134巷12弄38之1號，下稱系爭不動產），於107
    年間以價金200,000元出售予胞妹陳詩瑩（惟移轉登記原因
    為贈與），陳詩瑩復以夫妻贈與為原因移轉登記予方秋智，
    經債權人台新國際商業銀行股份有限公司對聲請人與陳詩瑩
    、方秋智提起塗銷所有權移轉登記等訴訟，並經本院以108
    年度雄簡字第566號判決確認彼等間就系爭不動產所為上開
    贈與之債權行為及所有權移轉之物權行為均應予撤銷，並回
    復登記為聲請人所有，上開判決已於108年9月18日確定，此
    經本院調閱108年度雄簡字第566號卷宗核閱無訛，是系爭不
    動產既經判決回復至聲請人名下確定，自應列為聲請人之財
    產，其核定價值合計為287,845元（參雄簡卷第79頁）。
  ㈣關於聲請人個人日常必要支出部分，聲請人陳稱其租屋獨居
    ，每月房租5,000元，此有房屋租賃契約書在卷可稽（本案
    卷第16至17頁）。按債務人必要生活費用，以最近一年衛生
    福利部或直轄市政府所公告當地區每人每月最低生活費一點
    二倍定之，本條例第64條之2第1項定有明文。本院參酌衛福
    部社會司所公告108年度高雄市最低生活費標準為13,099元
    ，則聲請人每月生活所必需除有特殊情形並有證據證明者外
    ，自宜以此數額之1.2倍即15,719元為度，始得認係必要支
    出。又上開最低生活費用之標準，係照當地最近1年平均每
    人消費支出60％，依其基準之家庭收支調查報告調查表格式
    所示有關經常性支出之調查項目，其原即包括利息支出、食
    品、衣著、房租及水費、電費、醫療保健、交通、娛樂、教
    育等基本生活需求。本院認在聲請人未能立證證明其有其他
    特殊需求之情形下，其個人必要生活費用即應以此為限度。
四、綜上所述，以聲請人現每月收入22,000元為其償債能力基準
    ，扣除個人必要生活費15,719元後，餘6,281元，而聲請人
    目前負債總額為7,664,104元（參調解卷第78頁，共6家金融
    機構債權合計3,423,843元，及調解卷第46頁以下，萬榮行
    銷公司1,051,819元、台灣金聯資產公司880,816元、新光行
    銷公司293,390元、新加坡商艾星國際公司22,205元、滙誠
    第一資產公司654,066元、元大資產公司108,340元，尚有金
    陽信資產公司及長鑫資產公司依債權人清冊所載分別為169,
    625元、1,060,000元），扣除新光人壽保險解約金20,294元
    及系爭不動產核定價值287,845元，以聲請人每月所餘按月
    攤還結果，需約98年【計算式：（7,664,104－20,294－287,8
    45）÷6,281÷12＝97.6】始能清償完畢，應認其已不能清償債
    務。此外，聲請人無擔保或無優先權之債務總額未逾12,000
    ,000元，且無消債條例第6條第3項、第8條或第46條各款所
    定駁回更生聲請之事由存在，則聲請人聲請更生為有理由，
    應予准許，爰命司法事務官進行本件更生程序。
五、依消債條例第11條第1項、第45條第1項，裁定如主文。
中　　華　　民　　國　　108 　年　　10　　月　　16　　日
                  民事庭　法　官　賴寶合
以上正本係照原本作成。
本裁定不得抗告。
中　　華　　民　　國　　108 　年　　10　　月　　16　　日
                          書記官  胡美儀